臺灣板橋地方法院刑事判決　　　　　　　100年度訴字第784號
公　訴　人　臺灣板橋地方法院檢察署檢察官
被　　　告　黃鎮海
上列被告因搶奪案件，經檢察官提起公訴（100 年度偵字第5179
號），本院依簡式審判程序審理後，判決如下：
    主    文
黃鎮海犯搶奪罪，累犯，處有期徒刑壹年貳月；又犯搶奪未遂罪
，累犯，處有期徒刑壹年；又犯搶奪罪，累犯，處有期徒刑壹年
貳月。應執行有期徒刑年。
    事    實
一、黃鎮海前因搶奪案件，經本院以96年度訴字第4661號判決判
    處有期徒刑1 年6 月確定；另因施用第一級、第二級毒品案
    件，經本院以97年度訴字第148 號判決分別判處有期徒刑7
    月、5 月，並均經臺灣高等法院以97年度上訴字第1524號判
    決上訴駁回確定，嗣前開三刑期經臺灣高等法院以97年度聲
    字第3718號裁定定應執行有期徒刑2 年3 月確定，其經入監
    執行前開刑期，甫於民國99年4 月1 日縮短刑期徒刑執行完
    畢出監。詎黃鎮海仍不知悔改，先後意圖為自己不法之所有
    ，分別為下列搶奪行為：
（一）於100 年2 月16日15時許，黃鎮海騎乘其不知情母親楚素
      雲所有之車牌號碼931-GBK 號重型機車（黃鎮海於犯案前
      並懸掛其所有之黑色口罩俾遮掩該機車號牌，下稱本案機
      車），行經新北市○○區○○路202 巷14弄口處，趁行人
      江怡如不及防備之際，自左後方徒手奪取江怡如所有手持
      之黑色手提包1 只（內有現金新臺幣550 元、土地銀行、
      第一銀行及中信銀行提款卡各1 張、第一銀行及中信銀行
      存摺各1 本、江怡如國民身分證及捷運悠遊卡各1 張、MP
      4 音樂撥放機1 台等物）得手後逃逸，並將上開手提包內
      之現金取出，其餘物品則連同手提包丟棄在浮洲橋下某處
      。
（二）於100 年2 月16日22時47分許，黃鎮海騎乘本案機車，行
      經新北市○○區○○街與西門街口處，趁行人梁愛娜不及
      防備之際，自右後方徒手奪取梁愛娜所有肩揹之紅色手提
      包，惟因梁愛娜持續緊抓上開手提包不放，黃鎮海始放手
      騎車離去未能得逞（梁愛娜因此跌倒而受有兩膝擦挫傷等
      傷害部分，未據告訴）。
（三）於100 年2 月17日13時許，黃鎮海騎乘本案機車，行經新
      北市○○區○○路1 段421 巷46號附近，趁行人吳足女不
      及防備之際，自左後方徒手奪取吳足女所有手持之黑色手
      提包1 只（內有現金新臺幣1 萬4 千元、郵局提款卡1 張
      、郵局及華南銀行存摺各1 本、吳足女國民身分證及健保
      卡各1 張、鑰匙1 串等物）得手後逃逸，並將上開手提包
      內之現金取出，其餘物品則連同手提包丟棄在浮洲橋下某
      處。
二、嗣分別經江怡如、梁愛娜、吳足女報警處理，並由警調閱相
    關監視器錄影畫面加以清查比對，遂循線於100 年2 月17日
    18時許，在新北市○○區○○路4 段52巷50號前查獲黃鎮海
    ，並當場扣得吳足女遭搶之現金新臺幣300 元（已由吳足女
    領回），始悉上情。
三、案經江怡如、吳足女訴由新北市政府警察局海山分局移請臺
    灣板橋地方法院檢察署檢察官偵查後提起公訴。
    理    由
一、本案被告黃鎮海所犯均係死刑、無期徒刑、最輕本刑為3 年
    以上有期徒刑以外之罪，其於準備程序中就被訴事實皆為有
    罪之陳述，經本院告知簡式審判程序之旨，並聽取公訴人、
    被告之意見後，經合議庭裁定由受命法官獨任進行簡式審判
    程序審理，合先敘明。
二、上開犯罪事實，業經被告黃鎮海於警詢、檢察官訊問及本院
    審理時，均坦承不諱，核與證人即告訴人江怡如於警詢時；
    證人即告訴人吳足女於警詢及檢察官訊問時；證人即被害人
    梁愛娜於警詢及檢察官訊問時所為之證述均相合，並有扣押
    筆錄暨扣押物品目錄表、贓物認領保管單、車輛詳細資料報
    表及車號查詢重型機車車籍資料各1 份，與監視器錄影畫面
    翻拍照片共19張（見臺灣板橋地方法院檢察署100 年度偵字
    第5179號卷第42至51頁）、查獲現場暨蒐證照片共12張（見
    臺灣板橋地方法院檢察署100 年度偵字第5179號卷第52至57
    頁）附卷可資佐證，足認被告自白與事實相符，堪以採信。
    本案事證明確，被告犯行皆洵堪認定，均應依法論科。
三、核被告黃鎮海就前揭犯罪事實一、（一）及（三）所為，均
    係犯刑法第325 條第1 項之搶奪罪；被告就前揭犯罪事實一
    、（二）所為，則係犯刑法第325 條第1 項、第3 項之搶奪
    未遂罪，查被告此部分已著手搶奪行為之實施，惟最終未能
    自被害人梁愛娜處搶得財物而未遂，爰依刑法第25條第2 項
    規定，按既遂犯之刑減輕之。又查被告前有如犯罪事實欄一
    所載之刑案前科紀錄及徒刑執行情形，有臺灣高等法院被告
    前案紀錄表1 份在卷足徵，其均於有期徒刑執行完畢5 年內
    故意再先後犯前揭有期徒刑以上之搶奪既、未遂等罪，依刑
    法第47條第1 項規定皆成立累犯，並均應加重其刑，且就搶
    奪未遂部分，因同有刑罰加重及減輕事由，應先加後減之。
    再被告所為前揭三次搶奪既遂或未遂犯行間，於時間、地點
    均可明白區辨，且遭侵害之告訴人或被害人等法益復有不同
    ，自應予分論併罰。爰審酌被告前已有因搶奪案件，經法院
    判處罪刑之前科紀錄，有前開臺灣高等法院被告前案紀錄表
    在卷可參，竟猶再先後違犯本案，足見其仍不知悔改之情，
    兼衡其年值青壯，僅因欠債缺錢，即當街隨機為本案騎車搶
    奪犯行，對社會治安影響重大，暨其於犯後尚知坦認全部犯
    行等一切情狀，認檢察官所具體求處應執行之刑度為適當，
    而分別量處如主文所示之刑，並定其應執行之刑，以資懲儆
    。至被告為前揭各次搶奪犯行時，用以遮掩本案機車號牌之
    黑色口罩並未扣案，核該口罩僅屬日常生活用品，尚無足以
    再危害他人之侵害法益危險性，亦非屬違禁物或本院應義務
    沒收之物，故為免造成檢察官執行沒收困難，爰不併予宣告
    沒收，附此敘明。另公訴意旨雖認被告前科累累，顯有犯罪
    習慣，併請求本院依刑法第90條規定對被告為刑前強制工作
    之宣告云云，惟按保安處分係對受處分人將來之危險性所為
    拘束其身體、自由等之處置，以達教化與治療之目的，為刑
    罰之補充制度，是本諸法治國家保障人權之原理及刑法之保
    護作用，其法律規定之內容，應受比例原則之規範，使保安
    處分之宣告，與行為人所為行為之嚴重性，行為人所表現之
    危險性及對於行為人未來行為之期待性相當。而強制工作亦
    係保安處分之一種，被告之犯罪行為除科以刑罰外，是否另
    須宣告付強制工作自需依前開原則就個案情形為具體之認定
    。查被告於本院審理時，已供稱：因為我欠朋友錢，朋友要
    來討債，所以才想辦法籌錢要還他，我當時也有在工作，只
    是錢不夠還等語在卷，經遍查卷內積極證據資料，復難遽認
    被告確有以犯搶奪等罪為習慣之情；又被告於本案經宣告應
    執行之徒刑刑期已長達3 年，而其另案亦尚有刑期未執行完
    畢，倘被告經本院宣告並執行刑前強制工作完畢後，仍須長
    期在監所內繼續服刑，尚非得立即重返社會俾期待其可藉此
    自立更生，且被告在監服刑期間，若能接受教化誠心悔悟向
    上，未來亦仍可重返社會重新做人，是本院認對被告施以長
    期刑罰之科處及執行，應已能收感化、再生作用，並無於刑
    之執行前，另宣告令入勞動場所強制工作之必要及實益，故
    檢察官此部分之請求尚難准許，末此敘明。
據上論斷，應依刑事訴訟法第273 條之1 、第299 條第1 項前段
，刑法第325 條第1 項、第3 項、第25條第2 項、第47條第1 項
、第51條第5 款，判決如主文。
本案經檢察官王家春到庭執行職務。
中    華    民    國   100    年    5     月    9     日
                  刑事第七庭  法  官  張 兆 光
上列正本證明與原本無異。
如不服本判決，應於判決送達後10日內敘明上訴理由，向本院提
出上訴狀 (應附繕本) ，上訴於臺灣高等法院。其未敘述上訴理
由者，應於上訴期間屆滿後20日內向本院補提理由書「切勿逕送
上級法院」。
                              書記官  曹 秋 冬
中    華    民    國   100    年    5     月    9     日
附錄本案論罪科刑法條：
刑法第325 條
意圖為自己或第三人不法之所有，而搶奪他人之動產者，處6 月
以上5 年以下有期徒刑。
因而致人於死者，處無期徒刑或7 年以上有期徒刑，致重傷者，
處3 年以上10年以下有期徒刑。
第1 項之未遂犯罰之。